臺灣高等法院臺南分院刑事判決　 95年度重上更(一)字第493號
上　訴　人　臺灣臺南地方法院檢察署檢察官
上　訴　人
即　被　告　辛○○
　　　　　　　　　　現於臺灣臺南監獄執行中
選任辯護人　楊淑惠　律師
　　　　　　趙哲宏　律師
上　訴　人
即　被　告　壬○○
選任辯護人　林錫恩　律師
　　　　　　黃俊達　律師
　　　　　　莊信泰　律師
上　訴　人
即　被　告　己○○
　　　　　　　　　　　號
選任辯護人　蘇新竹　律師
選任辯護人　張清富　律師
上列上訴人因被告違反貪污治罪條例等案件，不服臺灣臺南地方
法院91年度訴字第629號中華民國93年9月30日、93年10月27日、
94年1月26日及94年7月29日分次所為之第一審判決（起訴案號：
臺灣臺南地方法院檢察署90年度偵字第7355、7404、7437、1072
9號及91年度偵字第 5580號），檢察官及被告辛○○、壬○○、
己○○分別提起上訴，經判決後，由最高法院第1次發回更審，
本院判決如下：
    主  文
原判決關於辛○○圖利部分；壬○○行賄及違反廢棄物清理法部
分；及己○○違反廢棄物清理法部分，暨辛○○、壬○○定執行
刑部分均撤銷。
辛○○連續依據法令從事公務之人員，對於主管之事務，明知違
背法令，直接圖其他私人不法利益，因而獲得利益，處有期徒刑
貳年捌月，褫奪公權肆年。
壬○○共同連續對於依據法令從事公務之人員，關於違背職務之
行為交付賄賂，處有期徒刑壹年陸月，褫奪公權貳年，減為有期
徒刑玖月，褫奪公權壹年；又共同未依廢棄物清除、處理許可文
件內容，清除、處理廢棄物，處有期徒刑壹年壹月，減為有期徒
刑陸月又拾伍日。應執行有期徒刑壹年壹月，褫奪公權壹年。緩
刑參年。緩刑期內給付公庫新臺幣參拾萬元。
己○○共同未依廢棄物清除、處理許可文件內容，清除、處理廢
棄物，處有期徒刑壹年，減為有期徒刑陸月，如易科罰金以銀元
參佰元即新臺幣玖佰元折算壹日。
    事  實
一、辛○○自民國八十九年十月一日起至九十年一月十六日止擔
    任台南縣歸仁鄉垃圾衛生掩埋場（下稱歸仁垃圾場）之管理
    員，負責管理垃圾車之進場及收費業務，為依據法令從事公
    務之人員。其明知依「台南縣歸仁鄉垃圾衛生掩埋場代為處
    理事業廢棄物收費辦法」第三條及第七條之規定，凡至垃圾
    掩埋場代為處理者之廢棄物，應按其重量計算收費，其標準
    以每公斤新台幣（下同）二元計收；又無入場證者，不得進
    場。辛○○知明禹環保工程行（實際負責人丙○○，經原審
    法院判刑確定）自八十九年十月七日起已無入場證；群眾環
    保工程有限公司（負責人乙○○，經原審法院以違反廢棄物
    清理法判刑確定，下稱群眾公司）則業經歸仁鄉公所函令自
    八十九年十二月十五日起停止進場，竟為圖他人不法利益之
    概括犯意，連續違背「台南縣歸仁鄉垃圾衛生掩埋場代為處
    理事業廢棄物收費辦法」第三條及第七條之規定，使群眾公
    司司機丁○○、癸○○（以上二人經原審法院以違反廢棄物
    清理法判刑確定），自八十九年十二月十六日起至九十年一
    月十六日止免費進場傾倒廢棄物，使群眾公司因而獲得免費
    進場費共計二萬元之不法利益（其進場時間、重量、及免繳
    金額詳如附表二編號(一)及(二)(1)所列載）；使明禹環保工程行
    司機子○○、林上慶（以上二人經原審法院以違反廢棄物清
    理法判刑確定）自八十九年十二月十六日起至九十年一月十
    六日止免費進場傾倒廢棄物，使明禹環保工程行因而獲得免
    費進場費共計一萬六千元之不法利益（其進場時間、重量、
    及免繳金額詳如附表三編號(一)及(二)(1)所列載）。
二、壬○○、己○○與寅○○、蔡淑雲、林坤山（以上三人，經
    原審法院另行判決）分別係尚郁公司之前股東、經理、環保
    技師兼會計、負責人，甲○○、閰興源、戊○○（以上三人
    ，經原審法院以違反廢棄物清理法判刑確定）均係尚郁公司
    之垃圾車司機，蔡詹貴美（經原審法院另行判決）係壬○○
    之妻。己○○、壬○○、蔡詹貴美、寅○○、甲○○、閰興
    源及戊○○等人均明知尚郁公司之歸仁垃圾場入場證期限原
    至八十九年十一月二十九日，嗣經申請延展至九十年五月二
    十九日，嗣並經歸仁鄉公所函令至九十年四月二日起封場而
    停止入場，詎己○○、壬○○與前述寅○○、蔡淑雲、林坤
    山、甲○○、閰興源及戊○○等人竟共同基於犯意聯絡，未
    依前述入場證之許可期限，仍於附表一編號(八)至(十)所示之時
    間，由甲○○、閰興源及戊○○等人將所清除之廢棄物載運
    至歸仁垃圾場傾倒。
三、壬○○、蔡詹貴美於辛○○八十九年十月一日起至九十年一
    月十六日止，擔任歸仁鄉垃圾場管理員之期間，因尚郁環保
    工程有限公司將廢棄物送至歸仁鄉垃圾場處理，圖以多報少
    ，共同基於行賄之概括犯意絡，以每月三萬元之代價行賄辛○○後，由尚郁公司垃圾車司機甲○○、閰興源、戊○○將
    每一車次先裝載一半垃圾量即至地磅過磅而記載於進場垃圾
    量過磅單後，再將另一半垃圾量裝載滿，再持該以多報少，
    短報一半垃圾量之不實過磅單，交由辛○○依過磅單上所載
    之重量，將不實之載運垃圾總重量登載於其職務上所掌之垃
    圾場處理費收據上，足以生損害於歸仁鄉公所，並依該磅單
    上不實之重量收取進場費，使尚郁公司因而獲得短繳進場費
    之不法利益。尚郁公司自八十九年十月一日起至九十年一月
    十六日止於附表一編號(一)、(二)、(三)及(四)(1)所示之時間陸續進
    場，並因而獲得短繳進場費共計一百零七萬一千二百八十元
    之不法利益（其進場時間、車次、磅單重量、實際重量、實
    繳金額、應繳金額及短繳金額詳如附表一編號(一)、(二)、(三)及
    (四)(1)所列載）。
四、壬○○在庚○○（業經本院判處免訴確定）自九十年一月十
    七日接任辛○○擔任歸仁鄉垃圾場之管理員，負責管理垃圾
    車之進場及收費業務，基於行賄之犯意聯絡，以每車三千元
    之代價行賄庚○○後，由尚郁公司垃圾車司機甲○○、閰興
    源、戊○○將每一車次先裝載一半垃圾量即至地磅過磅而記
    載於進場垃圾量過磅單後，再將另一半垃圾量裝載滿，再持
    該以多報少，短報一半垃圾量之不實過磅單，交由庚○○依
    過磅單上所載之重量，將不實之載運垃圾總重量登載於職務
    上所掌之垃圾場處理費收據上，使尚郁公司因而獲得短繳進
    場費之利益。尚郁公司自九十年一月十七日起至九十年四月
    一日止，於本院附表一編號(四)(2)、(五)至(七)所示之時間陸續進
    場，並因而獲得短繳進場費共計三十五萬六千九百二十元之
    不法利益（其進場時間、車次、磅單重量、實際重量、實繳
    金額、應繳金額及短繳金額詳如附表一編號(四)(2)及(五)至(七)所
    列載）。
五、壬○○、蔡詹貴美在尚郁公司之入場證期限原至八十九年十
    一月二十九日，嗣經申請延展至九十年五月二十九日，嗣並
    經歸仁鄉公所函令至九十年四月二日起封場而停止入場，自
    九十年四月二日起至九十年六月二十七日止，共同基於同上
    行賄之犯意，以每月三萬元，由庚○○按月先後向尚郁公司
    壬○○或由其妻蔡詹貴美收取，總計十二萬元。庚○○因而
    讓尚郁公司入場免費傾倒垃圾，使尚郁公司因而獲得免費進
    場費共計八十八萬二千元之不法利益（其進場時間、重量、
    及免繳金額詳如附表一編號(八)至(十)所列載）。
六、案經法務部調查局台南縣調查站移送臺灣臺南地方法院檢察
    署及該署檢察官自動檢舉（己○○部分）偵查起訴。
    理  由
壹、程序方面：
一、被告以外之人於審判外之言詞或書面陳述，除法律有規定者
    外，不得作為證據。被告以外之人於檢察事務官、司法警察
    官或司法警察調查中所為之陳述，與審判中不符時，其先前
    之陳述具有較可信之特別情況，且為證明犯罪事實存否所必
    要者，得為證據。刑事訴訟法第一百五十九條第一項、第一
    百五十九條之二分別定有明文。證人己○○、甲○○、丑○○、戊○○、寅○○、丙○○、子○○、丁○○、乙○○、
    癸○○、庚○○調查站筆錄係屬傳聞，被告辛○○、己○○
    及辯護人不同意列為證據，且無刑事訴訟法第一百五十九條
    之二情事，對被告辛○○、己○○而言，自無證據能力，不
    得為本案證據。
二、證人、鑑定人依法應具結而未具結者，其證言或鑑定意見，
    不得作為證據，刑事訴訟法第一百五十八條之三定有明文。
    又於九十二年二月六日修正公布，並於同年九月一日施行之
    刑事訴訟法在訴訟程序方面作了大幅度之修正，其重點即為
    涉及證據之傳聞法則、其例外、交互詰問運作方式與共同被
    告之調查證據或辯論程序之分離、調查共同被告時，證人程
    序之準用等重大變革。而立法者為因應此一變革，乃於刑事
    訴訟法施行法訂定第七條之三，以為已繫屬各級法院之刑事
    案件，其審理跨越新舊刑事訴訟程序法領域時，應如何適用
    訴訟法之問題之過渡規定。該條明定：「中華民國九十二年
    一月十四日修正通過之刑事訴訟法施行前，已繫屬於各級法
    院之案件，其以後之訴訟程序，應依修正刑事訴訟法終結之
    。但修正刑事訴訟法施行前依法定程序進行之訴訟程序，其
    效力不受影響」。所謂依法定程序進行之訴訟程序「效力不
    受影響」，其立法理由謂：「……但為避免程序之勞費，本
    諸舊程序用舊法，新程序始用新法之一般法則，各級法院於
    修正之刑事訴訟法施行前，已依法踐行之訴訟程序（包含相
    關證據法則之適用），其效力不受影響。故而，對於提起上
    訴之案件，於修正刑事訴訟法施行前，原審法院就可得為證
    據之證據，已依法定程序調查者，其效力亦不受影響，……
    」是該條所稱「依法定程序進行之訴訟程序」，當指各級法
    院審理已繫屬之案件適用修正前之訴訟程序而言，自不包含
    警詢及偵查中之調查程序在內。證人己○○、壬○○、甲○○、丑○○、戊○○、寅○○、丙○○、子○○、丁○○、
    乙○○、癸○○、辛○○、庚○○等人在檢察官所為之訊問
    未經具結，無證據能力。上揭證人之證述，均不得為本案證
    據。
三、證人己○○、壬○○、甲○○、丑○○、戊○○、寅○○、
    丙○○、子○○、丁○○、乙○○、癸○○、辛○○、庚○○等人原審及本院前審以被告身分所為之證述，依該時之法
    律不得命其具結，所為之證述，對共同被告本有證據能力。
    再依「九十二年一月十四日修正通過之刑事訴訟法施行前，
    已繫屬於各級法院之案件，其以後之訴訟程序，應依修正刑
    事訴訟法終結之。但修正刑事訴訟法施行前依法定程序進行
    之訴訟程序，其效力不受影響」。是前開證人原審及本院前
    審之供述，對被告有證據能力，得為本案證據。
貳、實體方面：
一、被告辛○○圖利部分：
(一)訊據被告辛○○就其於八十九年十月一日起至九十年一月十六
  日止擔任台南縣歸仁鄉垃圾衛生掩埋場之管理員，負責管理垃
  圾車之進場及收費業務，為依據法令從事公務之人員。其明知
  依「台南縣歸仁鄉垃圾衛生掩埋場代為處理事業廢棄物收費辦
  法」第三條及第七條之規定，凡至垃圾掩埋場代為處理者之廢
  棄物，應按其重量計算收費，其標準以每公斤新台幣（下同）
  二元計收；又無入場證者，不得進場。明知明禹環保工程行自
  八十九年十月七日起已無入場證；群眾環保工程有限公司，業
  經歸仁鄉公所函令自八十九年十二月十五日起停止進場，連續
  違背「台南縣歸仁鄉垃圾衛生掩埋場代為處理事業廢棄物收費
  辦法」第三條及第七條之規定，使群眾公司司機丁○○、癸○○自八十九年十二月十六日起至九十年一月十六日止免費進場
  傾倒廢棄物及使明禹環保工程行司機子○○、林上慶自八十九
  年十二月十六日起至九十年一月十六日止免費進場傾倒廢棄物
  之事實，供認不諱（見本院卷第二宗第一四五頁、第一九四至
  一九五頁）。
(二)經查：
  (1)按凡至垃圾掩埋場代為處理者之廢棄物，應按其重量計算收
    費，其標準以每公斤二元計收；又無入場證者，不得進場，
    「台南縣歸仁鄉垃圾衛生掩埋場代為處理事業廢棄物收費辦
    法」第3條及第7條分別定有明文，而上開「收費辦法」乃係
    歸仁鄉鄉民代表會所議決通過之規約（見九十年度偵字第一
    ０七二九號卷第二二八至二二九頁），又依地方制度法第三
    十八條之規定，歸仁鄉公所自應予以執行。是被告辛○○身
    為歸仁鄉垃圾場之管理員，自有遵照前開辦法收費之義務，
    合先敘明。
  (2)被告辛○○圖利明禹環保工程行司機，自八十九年十二月十
    六日起至九十年一月十六日止免費進場傾倒廢棄物之自白，
    核與證人丙○○證稱：伊是明禹環保工程行負責人，明禹環
    保工程行自八十九年十二月十五日進入臺南縣歸仁鄉垃圾衛
    生掩埋場傾倒廢棄物之許可到期，因為辛○○是鄰居，同意
    其於八十九年十二月十六日起不用繳錢，進入臺南縣歸仁鄉
    垃圾衛生掩埋場傾倒廢棄物等語（見本院卷第二宗第四十六
    頁）。且證人即協助明禹工程行清運之司機子○○於原審法
    院證稱及本院提示調查站詢問筆錄所證述：「我駕駛的垃圾
    收集車，若從八十九年十二月十五日合約到期到九十年四月
    三十日每週一車次約二噸，約估為三十六噸；九十年五月一
    日至九十年六月三十日每天約一點五噸，約估九十噸，兩者
    合計約一二六噸。」（見附件卷第一宗第七十頁，偵字第七
    四０五號卷第二十一頁，原審卷第一宗第一七六至一七七頁
    、本院卷第四十六頁）、「後來丙○○有告訴我要進入歸仁
    垃圾場傾倒時，需事先以電話聯絡管理員，看是否可進場，
    管理員之前是辛○○，之後是庚○○。」（見原審卷第一宗
    第一七七頁，原審卷第二宗第二九六頁）等情均相符合。並
    有丙○○所提出之歸仁鄉公所八十八年十月七日八八所清字
    第一四六六九號函影本在卷可參（見同上卷第一九九頁）。
    且參酌0000000000號電話譯文表所載，被告辛○○於擔任垃圾場管理員期間，確有允許丙○○所經營之明禹
    工程行違法進場傾倒垃圾情事（詳如調查卷(二)證據九之(二)第
    五頁、第二十四頁、第三十四頁）。綜合上開證據，足認被
    告辛○○確曾多次允許無入場證之丙○○免費進場傾倒垃圾
    之事，應可認定。又依證人即協助明禹工程行清運之司機子
    ○○前揭所證述：「我駕駛的垃圾收集車，若從八十九年十
    二月十五日合約到期到九十年四月三十日每週一車次約二噸
    ，約估為三十六噸；九十年五月一日至九十年六月三十日每
    天約一點五噸，約估九十噸，兩者合計約一二六噸。」等語
    ，準此計算，被告辛○○自八十九年十二月十六日起至九十
    年一月十六日止，讓明禹環保工程行免費進場傾倒廢棄物因
    而獲得免費進場費共計一萬六千元之不法利益（其計算所得
    依進場時間、重量、及免繳金額詳如附表三編號(一)及(二)(1)所
    列載）。
  (3)被告辛○○圖利群眾公司不法利益亦經自白在卷。查，群眾
    公司原雖有取得歸仁鄉公所之入場證，然已經歸仁鄉公所函
    令自八十九年十二月十五日起停止進場，有歸仁鄉公所八十
    九年三月一日所清字第二五九八號函稿及八十九年十二月一
    日八九所清字第一八五０五號函在卷可稽（見附件卷(三)第十
    八頁及調查卷(一)證據四第四十二頁）。又參酌000000
    0000號電話譯文（詳調查卷(二)證據九之(二)第三十三頁）
    所載內容「（時間：八十九年十二月二十三日十六時三分）
    辛○○問丁○○（群眾公司之司機）在那裡，丁○○表示已
    到歸仁鄉六甲村附近，快要進垃圾場了」及第四０頁所載內
    容「（時間：八十九年十二月三十日九時三十五分）男（指
    群眾公司另一位司機癸○○）：我是『水仔』，阿瞬你好！
    我要載大武給你。瞬（代表被告辛○○）：我現在很忙，你
    自己先進場去。男：門有開嗎？誰在？瞬：門開了，沒有人
    在那裡。男：我載的是大理石。」。再參以，證人即群眾公
    司司機丁○○於本院審理時提示調查站詢問時所證：「按規
    定，每噸廢棄物本公司需繳交新台幣二千元給歸仁鄉公所，
    當時之垃圾場管理員為辛○○，他未禁止我們公司載運事業
    廢棄物進場傾倒，我有時還會以大哥大000000000
    0和他或庚○○聯絡，通知他們我要載運大理石等廢棄物進
    傾倒。」（見本院卷第二宗第八十二頁、調查卷第一宗第六
    至七頁）；群眾公司負責人乙○○於本院審理時提示調查站
    筆錄所證：「丁○○及癸○○自行和歸仁鄉垃圾場人員協調
    決定的，該些大理石廢棄物在環保局禁止後仍繼續傾倒在歸
    仁鄉垃圾場並沒有繳交任何費用給歸仁鄉公所。」，係屬實
    在（見本院卷第二宗第八十八頁、調查卷第一宗第二十四頁
    ）；群眾公司司機癸○○本院提示調查站所證：「我只是奉
    命行事。……自禁止入場迄至貴站九十年六月開始偵辦止，
    合計非法入場傾倒數量大約一、二十噸，而這些非法入場之
    廢棄物，辛○○及庚○○均確實沒有依規定向我收取每噸兩
    千元之入場費。……我幫群眾公司非法進場所省下之入場費
    。……因在禁止入場後，按規定我是不能再進場傾倒垃圾，
    為免遭其他單位查獲我非法進場傾倒，辛○○要求我在進場
    前必需先以電話聯絡，以確保安全，其中八十九年十二月三
    十日及九十年二月九日之兩通電話譯文都是我要載運廢棄物
    入場傾倒前，事先與辛○○聯絡要求他或庚○○能讓我非法
    進入歸仁鄉垃圾場傾倒。」，均係實在等語（見本院卷第二
    宗第九十一頁、偵字第一０七二九號卷第一六三至一六四頁
    ）。則群眾公司在歸仁鄉公所函示自八十九年十二月十五日
    起停止進場後，確在被告辛○○知情之狀況下，進場傾倒大
    理石，足可確定。再依「台南縣歸仁鄉垃圾衛生掩埋場代為
    處理事業廢棄物收費辦法」第七條規定可知，歸仁鄉轄區事
    業廢棄物入場，應經申請核准發給入場證。而核發入場證之
    權限在鄉長，此觀諸扣押物編號一之公文自明，是被告辛○○並無允許他人進場傾倒事業廢棄物之權限甚明。又群眾公
    司所進場傾倒之大理石係屬事業廢棄物，此應為被告辛○○
    所知悉，被告辛○○明知群眾公司已依法停止進入垃圾場，
    仍違背法令允許群眾公司進場傾倒事業廢棄物，且未予收取
    進場費，使群眾公司取得免繳進場費之利益，益徵被告辛○○圖群眾公司不法利益之圖利犯行，已甚顯然，自可認定。
    另依證人即群眾公司司機丁○○證稱：估計月進場傾倒之廢
    棄物大約十噸；司機癸○○亦證稱：自禁止入場迄至九十年
    六月止，合計非法入場傾倒數量每月大約一、二十噸，基於
    罪疑惟輕之原則，本院認定每月非法免費進場之垃圾量係十
    噸。則準此計算，被告辛○○自八十九年十二月十六日起至
    九十年一月十六日止，使群眾公司免費進場傾倒廢棄物因而
    獲得免費進場費共計二萬元之不法利益（其計算所得之入場
    時間、重量、及免繳金額詳如附表二編號(一)及(二)(1)所列載）
    。
  (4)依上所述，被告辛○○自白與事實相符，本件事證明確，被
    告圖利之犯行，洵可認定，應依法論科。
二、被告壬○○共同行賄及與被告己○○違反廢棄物處理法部分
    ：
(一)被告壬○○、己○○就其與蔡詹貴美、寅○○、甲○○、閰興
  源、戊○○等人，明知尚郁公司之歸仁垃圾場入場證期限原至
  八十九年十一月二十九日，嗣經申請延展至九十年五月二十九
  日，嗣並經歸仁鄉公所函令至九十年四月二日起封場而停止入
  場，未依前述入場證之許可期限，仍於附表一編號(八)至(十)所示
  之時間，由甲○○、閰興源及戊○○等人將所清除之廢棄物載
  運至歸仁垃圾場傾倒。又與蔡詹貴美於辛○○八十九年十月一
  日起至九十年一月十六日擔任歸仁鄉垃圾場管理員之期間，因
  尚郁環保工程有限公司將廢棄物送至歸仁鄉垃圾場處理，圖以
  多報少，以每月三萬元之代價行賄辛○○後，由尚郁公司垃圾
  車司機甲○○、閰興源、戊○○將每一車次先裝載一半垃圾量
  即至地磅過磅而記載於進場垃圾量過磅單後，再將另一半垃圾
  量裝載滿，再持該以多報少，短報一半垃圾量之不實過磅單，
  交由辛○○依過磅單上所載之重量，將不實之載運垃圾總重量
  登載於其職務上所掌之垃圾場處理費收據上，足以生損害於歸
  仁鄉公所，並依該磅單上不實之重量收取進場費，使尚郁公司
  因而獲得短繳進場費之不法利益。再於庚○○自九十年一月十
  七日接任辛○○擔任歸仁鄉垃圾場之管理員，負責管理垃圾車
  之進場及收費業務，以每車三千元之代價行賄庚○○後，由尚
  郁公司垃圾車司機甲○○、閰興源、戊○○將每一車次先裝載
  一半垃圾量即至地磅過磅而記載於進場垃圾量過磅單後，再將
  另一半垃圾量裝載滿，再持該以多報少，短報一半垃圾量之不
  實過磅單，交由庚○○依過磅單上所載之重量，將不實之載運
  垃圾總重量登載於職務上所掌之垃圾場處理費收據上，使尚郁
  公司因而獲得短繳進場費之利益。復與蔡詹貴美在尚郁公司之
  入場證期限原至八十九年十一月二十九日，嗣經申請延展至九
  十年五月二十九日，嗣並經歸仁鄉公所函令至九十年四月二日
  起封場而停止入場，自九十年四月二日起至九十年六月二十七
  日止，基於同上行賄之犯意，以每月三萬元，由庚○○按月先
  後向尚郁公司壬○○或由其妻蔡詹貴美收取，總計十二萬元。
  庚○○因而讓尚郁公司入場免費傾倒垃圾，使尚郁公司因而獲
  得免費進場傾倒廢棄物之事實，本院供認不諱（見本院卷第一
  宗第二三五頁、第二宗第一九六至一九七頁）。
(二)經查：
  (1)尚郁公司歸仁垃圾場入場證期限原至八十九年十一月二十九
    日，嗣經申請延展至九十年五月二十九日，嗣並經歸仁鄉公
    所函令至九十年四月二日起封場而停止入場，有台南縣歸仁
    鄉公所八十九年十二月十八日所清字第一八九七七號函稿影
    本暨尚郁公司八十九年十二月二日陳情書（展延至九十年一
    月十五日）、台南縣歸仁鄉公所九十年一月十九日九○所清
    字第八四七號函稿影本暨尚郁公司九十年一月十五日陳情書
    （展延至九十年三月二十日）、台南縣歸仁鄉公所九十年二
    月十九日九○所清字第二四三五號函稿影本暨合約書補核備
    案資料（進場期限為八十八年十一月三十日至九十年三月二
    十日）、台南縣歸仁鄉公所八十九年十一月九日九○所清字
    第一五六七一號函（進場期限為八十九年十一月三十日至九
    十年五月二十九日，但本鄉垃圾場封場截止進場，不另通知
    ）、台南縣環境保護局九十年三月二日九○環廢字第四七一
    六號函影本（應暫停收受一般事業廢棄物）、台南縣歸仁鄉
    公所九十年四月三日九○所清字第四九八四號函影本（九十
    年四月二日停止使用）在卷可稽（以上分別見調查卷第一宗
    第六十四頁、第六十八至八十二頁、第九十頁）。則尚郁公
    司歸仁垃圾場入場證期限原至八十九年十一月二十九日，經
    申請延展至九十年五月二十九日，嗣並經歸仁鄉公所函令至
    九十年四月二日起封場而停止入場，足見依其許可文件之期
    限，尚郁公司自九十年四月二日封場起即不得再進入歸仁垃
    圾場傾倒垃圾，應可確認。然查尚郁公司於九十年四月二日
    日仍繼續進入歸仁垃圾場傾倒廢棄物至九十年六月二十七日
    止等情，業據被告己○○、證人即尚郁公司之司機甲○○、
    閰興源、戊○○及業務經理寅○○分於本院證述明確，足認
    尚郁公司自九十年四月二日起至九十年六月二十七日止，確
    有未依廢棄物許可證內容清除廢棄物情事，應可確定。而被
    告壬○○、己○○本院證稱：尚郁公司的垃圾車進入歸仁鄉
    垃圾掩埋場，每月給管理員三萬元，公司司機甲○○、丑○○、戊○○載運垃圾一半以後先過磅，再裝滿垃圾，進到垃
    圾場去傾倒，均是被告壬○○、己○○商量才作等語（見本
    院卷第二宗第一三八至一四０頁、第一四二至一四四頁）。
    是被告壬○○、己○○就尚郁公司於九十年四月二日仍繼續
    進入歸仁垃圾場傾倒廢棄物至九十年六月二十七日止，違反
    廢棄物處理法之事實，有犯意聯絡，行為分擔，亦可認定。
  (2)被告壬○○行賄辛○○、庚○○之不利於己之事實供認不諱
    。核與被告辛○○供述：壬○○找伊說每月給三萬，伊讓他
    們公司車子進去，而以他們提出的磅單來開立收據（見本院
    卷第二宗第一九五頁）；證人庚○○原審及本院前審證稱：
    於九十年三月至六月期間，被告壬○○或蔡詹貴美，每月交
    付其賄賂三萬元，總計十二萬元等情；參以被告己○○本院
    改列證人證稱：尚郁公司的垃圾車進入歸仁鄉垃圾掩埋場，
    每月給管理員三萬元，公司司機甲○○、丑○○、戊○○載
    運垃圾一半以後先過磅，再裝滿垃圾，進到垃圾場去傾倒，
    如同前述（己○○供稱伊僅係股東，行賄部分伊未過問）；
　  且被告壬○○之妻蔡詹貴美前於原審審理時，就其所犯行賄
    犯行亦坦承不諱，足認前揭被告壬○○自白行賄確與事實相
    符。從而，被告壬○○對辛○○及與蔡詹貴美共同對於被告
    庚○○行賄，事證明確，堪予認定。
  (3)依上所述被告壬○○自白行賄及被告壬○○、己○○自白違
    反廢棄物處理法之犯行，與事實相符，此部分犯行，事證明
    確，應依法論科
三、被告行為後，刑法及刑法施行法業於九十四年二月二日經總
    統以華總一義字第０九四０００一四九０一號令修正公布，
    並於九十五年七月一日施行（下稱新刑法，修正前刑法下稱
    舊刑法），參酌最高法院九十五年五月二十三日刑事庭第八
    次會議決議，新刑法第二條第一項規定，係規範行為後法律
    變更所生新舊法律比較適用準據法，於新刑法施行後，應適
    用新刑法第二條第一項規定，為從舊從輕比較。另比較時應
    就罪刑有關之共犯、未遂犯、想像競合犯、牽連犯、連續犯
    、結合犯，以及累犯加重、自首減輕暨其他法定加減原因（
    如身分加減）與加減比例等一切情形，本於統一性及整體性
    原則，綜其全部罪刑結果，而為比較。經查：
  (一)修正前刑法第二十八條共犯係規定：「二人以上共同實施犯
    罪之行為者，皆為正犯」，修正後則規定為：「二人以上共
    同實行犯罪之行為者，皆為正犯」，揆諸本條之修正理由係
    為釐清陰謀共同正犯、預備共同正犯、共謀共同正犯是否合
    乎本條規定之正犯要件。而被告三人所為上開犯行，既屬實
    行犯罪行為之正犯，則適用修正前之舊法並無不利於被告。
  (二)舊刑法第三十七條褫奪公權規定：宣告死刑或無期徒刑者，
    宣告褫奪公權終身。宣告六月以上有期徒刑，依犯罪之性質
    認為有褫奪公權之必要者，宣告褫奪公權一年以上十年以下
    。修正後新法規定：宣告死刑或無期徒刑者，宣告褫奪公權
    終身。宣告一年以上有期徒刑，依犯罪之性質認為有褫奪公
    權之必要者，宣告一年以上十年以下褫奪公權。褫奪公權，
    於裁判時併宣告之。褫奪公權之宣告，自裁判確定時發生效
    力。依第二項宣告褫奪公權者，其期間自主刑執行完畢或赦
    免之日起算。但同時宣告緩刑者，其期間自裁判確定時起算
    之。本件被告於修前後規定均得宣告褫奪公權，新法並無較
    有利於被告，且褫奪公權為從刑，應附屬於主刑，不得割裂
    適用，自應適用主刑所適用之法律規定。
  (三)修正後之刑法第四十一條第一項前段規定：「犯最重本刑為
    五年以下有期徒刑以下之刑之罪，而受六個月以下有期徒刑
    或拘役之宣告者，得以新臺幣一千元、二千元或三千元折算
    一日，易科罰金。」，但依據舊法及修正前罰金罰鍰提高標
    準條例第二條前段（現已刪除）規定，被告行為時易科罰金
    折算標準，應以銀元三百元折算一日，經折算為新臺幣後，
    應以新臺幣九百元折算為一日。比較修正前後之易科罰金折
    算標準，修正後之規定並未較有利於被告，則應依刑法第二
    條第一項前段規定，適用被告行為時即修正前刑法第四十一
    條第一項前段規定，定其折算標準。
  (四)修正前刑法第五十一條規定：「數罪併罰，分別宣告其罪之
    刑，依左列各款定其應執行者：」其中第五款規定：「宣告
    多數有期徒刑者，於各刑中之最長期以上，各刑合併之刑期
    以下，定其刑期。但不得逾二十年。」修正後刑法第五十一
    條第五款規定：「宣告多數有期徒刑者，於各刑中之最長期
    以上，各刑合併之刑期以下，定其刑期。但不得逾三十年。
    」比較結果，修正後刑法並非較有利於行為人。
  (五)刑法第五十六條連續犯之規定業經修正後之新刑法刪除，倘
    依修正後之新法，被告先後多次犯罪行為，即應分論併罰。
    此刪除雖非犯罪構成要件之變更，但顯已影響行為人刑罰之
    法律效果，自屬法律有變更，依新法第二條第一項規定，比
    較新、舊法結果，自以適用被告行為時法律即舊法論以連續
    犯，較有利於被告。
  (六)按舊刑法第五十九條酌減其刑規定：犯罪之情狀可憫恕者，
    得酌量減輕其刑。修正後新法規定：犯罪之情狀顯可憫恕，
    認科以最低度刑仍嫌過重者，得酌量減輕其刑。惟刑法第五
    十九條酌減規定係法院就刑之量酌減審認標準之明文化，非
    屬法律之變更，無現行刑法第二條第一項之適用，應直接適
    用新法。
  (七)刑法「罰金刑加減」之規定，將舊法「僅加減其最高度」之
    規定（刑法第六十八條），改為「最高度及最低度同加減之
    」（刑法第六十七條），罰金法定刑之加減範圍變更，因屬
    刑罰權科刑規範之變更，於處斷時自有新舊法比較輕重必要
    ，經比較結果，於有加重事由時，舊法最低度刑未同加，對
    被告較為有利。
  (八)本件涉及法律變更部分，綜合上述比較新舊法之規定，除刑
    法第五十九條酌減其刑規定應直接適用法外，餘以舊刑法有
    利於被告，依新刑法第二條第一項規定，自應適用行為時舊
    法，先予敘明。
四、被告辛○○、壬○○、己○○所為犯行，涉犯之罪名：
  (一)被告辛○○部分：
    被告辛○○於八十九年十月一日起至九十年一月十六日擔任
    歸仁垃圾場管理員，為依據法令從事公務之人員，其對於當
    時主管收取垃圾場進場費用之事務，明知垃圾場之收費規定
    應覈實收取，竟基於圖利他人不法利益之意思，在明知群眾
    公司、明禹工程行無入場證，猶讓群眾公司、明禹工程行丙○○等人進場傾倒垃圾，因而獲得短繳或免費進場費之不法
    利益，核其所為，經比較新舊法後，係成立九十年十一月七
    日修正後之貪污治罪條例第六條第一項第四款之對於主管事
    務圖利罪。被告辛○○多次圖利之犯行，時間緊接，手法相
    同，所犯係構成要件相同之罪名，顯係基於概括犯意所為，
    應依修正前刑法第五十六條連續犯規定，論以一罪，並加重
    其刑。
  (二)被告壬○○、己○○部分；
    (1)按行為後法律有變更者，適用裁判時之法律，但裁判前之
      法律有利於行為人者，適用最有利於行為人之法律，刑法
      第2條第1項定有明文。查廢棄物清理法於八十九年一月十
      九日經總統公布修正後，於九十年十月二十四日再經總統
      修正公布，修正前廢棄物清理法第二十二條第二項所定之
      有期徒刑雖與修正後之第四十六條第一項均為一年以上五
      年以下之有期徒刑，罰金刑，舊法為銀元一百萬元以下，
      新法為新臺幣三百萬元以下，依現行法規所定貨幣單位折
      算新臺幣條例第二條規定，幣單位為「元」者，以新臺幣
      三倍折算，故新、舊法關於刑度之規定均相同，依刑法第
      二條第一項本文之規定，應適用新法之規定，合先敘明。
    (2)核被告壬○○、己○○未依廢棄物清除、處理許可文件內
      容，清除、處理廢棄物，所為均係犯修正後之廢棄物清理
      法第四十六條第一項第四款之罪。被告壬○○、己○○與
      蔡詹貴美、寅○○、甲○○、閰興源及戊○○等人間，對
      於違反廢棄物清理法之犯行，具有犯意之聯絡及行為之分
      擔，皆為共同正犯。又按刑事法若干犯罪行為態樣，本質
      上原具有反覆、延續實行之特徵，立法時既予特別歸類，
      定為犯罪構成要件之行為要素，則行為人基於概括之犯意
      ，在密切接近之一定時、地持續實行之複次行為，倘依社
      會通念，於客觀上認為符合一個反覆、延續性之行為觀念
      者，於刑法評價上，即應僅成立一罪。學理上所稱「集合
      犯」之職業性、營業性或收集性等具有重複特質之犯罪均
      屬之，例如經營、從事業務、收集、販賣、製造、散布等
      行為概念者是，最高法院九十五年度臺上字第一三七九號
      、第三九三七號判決意旨參照。刑法第五十六條連續犯之
      規定，修正刪除時之立法理由亦載明「至連續犯之規定廢
      除後，對部分習慣犯，例如竊盜、吸毒等犯罪，是否會因
      適用數罪併罰而使刑法過重產生不合理之現象一節，在實
      務運用上應可參考德、日等國之經驗，委由學界及實務以
      補充解釋之方式，發展接續犯之概念，對於合乎『接續犯
      』或『包括的一罪』之情形，認為構成單一之犯罪，以限
      縮數罪併罰之範圍，用以解決上述問題。」則本案被告壬○○、己○○經營尚郁公司，為廢棄物之處理，其經營有
      經常性、營業性、反覆、延續實行之特徵，是於九十年四
      月二日仍繼續進入歸仁垃圾場傾倒廢棄物至九十年六月二
      十七日止，違反廢棄物處理法之事實，當非單一犯罪行為
      即可達成犯罪目的，而屬具有反覆實施性質之犯罪，應論
      以包括之一罪。
    (3)核被告壬○○對於公務員違背職務之行為交付賄賂，所為
      另犯貪污治罪條例第十一條第一項之行賄罪。被告壬○○
      與蔡詹貴美對於行賄之犯行，具有犯意之聯絡及行為之分
      擔，皆為共同正犯。被告壬○○多次行賄犯行，時間緊接
      、手法相同，所犯各係構成要件相同之罪名，顯係基於概
      括犯意所為之，皆應依修正前刑法第五十六條連續犯規定
      ，論以一罪，並均加重其刑。被告壬○○所犯違反廢棄物
      清理法及行賄二罪，犯意各別，罪名互殊，應予分論併罰
      。
    (4)被告壬○○、己○○所為犯行，係於中華民國九十六年四
      月二十四日前，而無該減刑條例第三條不得減刑事由，符
      減刑規定，依法減其宣告刑。
五、原審以被告庚○○、辛○○、壬○○、己○○罪證明確，予
    以論罪科刑，固非無據，然查：(一)被告辛○○就尚郁公司前
    往傾倒廢棄物，係因每月收受壬○○三萬元，始為犯行，係
    涉犯公務員違背職務收受賄賄罪（詳如後述），惟竟論以圖
    利罪，事實之認定及適用法則，均有未當。公訴人提出之各
    項證據，均不足證明被告辛○○有圖利黃宏利之犯罪成立（
    詳如後述），原審未予詳查，徒憑公訴人所提之非確切證據
    及未完善之舉證，即遽認被告辛○○該部分亦構成圖利犯罪
    ，並予以論罪科刑，亦非適法。(二)被告壬○○、己○○就公
    訴人所起訴之自八十九年十二月九日起至九十年四月一日止
    ，該段時間既無違反廢棄物清理法第四十六條第一項第四款
    之行為，不成立犯罪（詳如後述），原審未予詳查，就該部
    分行為亦予以論罪科刑，容有未洽。(三)被告壬○○、己○○
    違反廢棄物清理法部分應論以包括一罪，而以連續犯論處，
    適用法則，尚有未洽。(四)被告壬○○以每月三萬元行賄辛○○致違背職務，而讓尚郁公司前往傾倒廢棄物，係犯行賄罪
    ，未為論及，即明未當。(五)被告壬○○、己○○所涉犯行，
    因符中華民國九十六年罪犯減刑條例，應予減刑，原審未及
    審酌容有未洽。被告辛○○、壬○○、己○○原上訴意旨，
    否認犯罪，指摘原判決不當，經查均非足採。檢察官上訴意
    旨，指摘原判決關於被告辛○○量刑過輕，圖利聖玄公司部
    分罪證明確；被告壬○○無罪部分認定不當等情，雖亦非可
    取。然原判決關於被告辛○○、壬○○、己○○論罪部分既
    有前揭可議之處，自應由本院將原判決關於被告辛○○圖利
    部分；被告壬○○行賄及違反廢棄物清理法部分；及被告己○○違反廢棄物清理法部分均予以撤銷改判，又因被告辛○○、壬○○犯數罪，原判決依該部分所宣告刑而定其等應執
    行刑，因該部分既經撤銷改判，即失所附麗，應併予撤銷，
    以期適法。
六、被告辛○○、壬○○、己○○所為犯行之科刑：
  (一)被告辛○○部分：
    本院審酌被告辛○○前無犯罪前科紀錄，此有臺灣高等法院
    被告全國前案紀錄表一件可證，且被告辛○○擔任基層之歸
    仁垃圾場管理員，對刑事法律規定思慮未周，原僅利用主管
    事務，圖利他人及違背職務收受賄賂，惟其受賄所得財物不
    多，犯罪情節尚非重，且違背職務收受賄賂罪，業經判處有
    期徒刑五年二月確定，現執行中，應受到很大之教訓。本件
    圖利犯行，如再科以法定刑最輕五年以上有期徒刑之刑期，
    顯超越矯正需要，亦為社會資源之浪費，是認被告辛○○所
    犯之圖利罪，其法定刑為五年以上有期徒刑，情輕法重，縱
    科處法定最低度之刑猶嫌過重，其犯罪情節顯可憫恕，爰依
    刑法第五十九條之規定，就被告辛○○所犯之圖利罪部分酌
    量減輕其刑。本院斟酌被告辛○○身為公務人員，不思戮力
    從公，反利用主管事務圖利他人，考量其行為所造成公務人
    員形象及紀律受損，事後業已坦承犯行，尚知悔悟等一切情
    狀，量處主文第二項所示之刑，併宣告褫奪公權四年。
  (二)被告壬○○部分
    本院審酌被告壬○○在本件犯行中的地位，參與的時間，事
    後以股份移轉為由否認犯行、本院審理坦承犯行，就其犯罪
    動機、目的、手段、造成之害等一切情狀，就其所犯行賄罪
    及違反廢棄物清理法二罪，分別量處如主文第三項所示之刑
    ，並定其應執行刑。其行賄部分經宣告有期徒刑，爰依貪污
    治罪條例第十七條規定，諭知褫奪公權二年，以資懲儆。查
    被告壬○○未曾受有期徒刑以上刑之宣告，有臺灣高等法院
    被告前案紀錄表可參，因公司之經營，貪圖小利，一時未究
    法律規定，為本件犯行，本院準備程序即坦承犯行，尚有悔
    意。本院認被告經此偵審程序教訓，應知警惕諒無再犯之虞
    ，所宣告之刑以暫不執行為適當，併諭知被告緩刑三年，用
    啟自新。惟被告壬○○行賄基層公務員，將廢棄物以多報少
    或未繳費即運至歸仁垃圾場傾倒，受有不下當之利益，為促
    其嗣後不再有貪圖小利而為違法犯行，命被告壬○○緩刑期
    間內給付公庫三十萬元，使知所警愓。又本件被告犯罪，雖
    係於九十五年七月一日新刑法施行前所為，然關於行為人是
    否符合緩刑要件，其判斷標準，非以行為時法律為依據，而
    係依裁判時法律為依據，蓋緩刑條件並非針對行為而設，而
    係針對宣告刑作為宣告緩刑條件，故以裁判時法律為準據。
    茲新刑法既於九十五年七月一日施行，則本件關於被告緩刑
    之宣告要件，自應適用新刑法第七十四條第一項第一款規定
    ，併此敘明。
  (三)被告己○○部分：
    本院爰審酌被告己○○在本件犯行中的地位，參與的時間，
    事後以股份移轉為由否認犯行，本院審理始坦承犯行，就其
    犯罪動機、目的、手段、造成之害等一切情狀，量處如主文
    第四項所示之刑，並諭知易科罰金之折算標準。至被告己○○雖在八十八年間因竊佔罪經判處有期徒刑十月確定，惟該
    案執行完畢日期係在九十二年八月二十四日，有臺灣高等法
    院被告全國前案紀錄表一份在卷可按，其於本件犯行尚不構
    成累犯，附此敘明。
七、不另為免訴判決部分：
  (一)公訴意旨另以：被告辛○○於其擔任歸仁鄉垃圾場管理員之
    期間，因尚郁環保工程有限公司將廢棄物送至歸仁鄉垃圾場
    處理（入場證期限原至八十九年十一月二十九日，嗣經申請
    延展至九十年五月二十九日，嗣並經歸仁鄉公所函令至九十
    年四月二日起封場而停止入場），乃為圖使尚郁公司每日入
    場所繳納之處理費用得以少繳之不法利益，因而基於圖尚郁
    公司不法利益及登載不實公文書之概括犯意，由尚郁公司垃
    圾車司機甲○○、閰興源、戊○○將每一車次先裝載一半垃
    圾量即至地磅過磅而記載於進場垃圾量過磅單後，再將另一
    半垃圾量裝載滿，再持該以多報少，短報一半垃圾量之不實
    過磅單，交由辛○○依過磅單上所載之重量，將不實之載運
    垃圾總重量登載於其職務上所掌之垃圾場處理費收據上，足
    以生損害於歸仁鄉公所，並依該磅單上不實之重量收取進場
    費，使尚郁公司因而獲得短繳進場費之不法利益。辛○○以
    上開方法，使尚郁公司自八十九年十月一日起至九十年一月
    十六日止於附表一編號(一)、(二)、(三)及(四)(1)所示之時間陸續進
    場，並因而獲得短繳進場費共計一百零七萬一千二百八十元
    之不法利益（其進場時間、車次、磅單重量、實際重量、實
    繳金額、應繳金額及短繳金額詳如附表一編號(一)、(二)、(三)及
    (四)(1)所列載），因認被告涉犯圖利罪、公務員登載不實罪嫌
    云云。
  (二)按案件曾經判決確定者，應諭知免訴之判決，刑事訴訟法第
    三百零二條第一款定有明文。
  (三)經查：
    (1)被告辛○○明知楠福環保公司（負責人劉榮福）未取得歸
      仁鄉公所核准之歸仁鄉垃圾場入場證而不得入場傾倒垃圾
      ，竟另基於違背職務收賄之概括犯意，違背其管理垃圾車
      進場之職務，自八十九年年十月一日起至九十年一月十六
      日止，連續讓楠福環保公司（負責人劉榮福）每一星期入
      場一至二次傾倒垃圾，並按每車次三千元之代價，每星期
      結算一次收取賄款，連續先後向劉榮福或由其子劉峰哲交
      付（劉榮福、劉峰哲二人經原審法院以行賄罪判刑確定）
      收受共二十車次計六萬元之賄賂，使楠福公司因而獲得免
      費進場費四萬元之不法利益（詳如附表四編號(一)所載），
      其中一筆係於八十九年十二月十六日，由基於幫助收賄犯
      意之庚○○向劉榮福收受賄賂一萬五千元後轉交予辛○○
      。因認被告辛○○涉犯違背職務收受賄賂罪，經本院前審
      九十四年上訴字第九五二號判處有期徒刑五年二月，被告
      辛○○不服上訴最高法院於九十五年十月十九日以九十五
      年度臺上字第五七０六號駁回上訴確定。
    (2)尚郁公司歸仁垃圾場入場證期限原至八十九年十一月二十
      九日，嗣經申請延展至九十年五月二十九日，嗣並經歸仁
      鄉公所函令至九十年四月二日起封場而停止入場，有台南
      縣歸仁鄉公所八十九年十二月十八日所清字第一八九七七
      號函稿影本暨尚郁公司八十九年十二月二日陳情書（展延
      至九十年一月十五日）、台南縣歸仁鄉公所九十年一月十
      九日九○所清字第八四七號函稿影本暨尚郁公司九十年一
      月十五日陳情書（展延至九十年三月二十日）、台南縣歸
      仁鄉公所九十年二月十九日九○所清字第二四三五號函稿
      影本暨合約書補核備案資料（進場期限為八十八年十一月
      三十日至九十年三月二十日）、台南縣歸仁鄉公所八十九
      年十一月九日九○所清字第一五六七一號函（進場期限為
      八十九年十一月三十日至九十年五月二十九日，但本鄉垃
      圾場封場截止進場，不另通知）、台南縣環境保護局九十
      年三月二日九○環廢字第四七一六號函影本（應暫停收受
      一般事業廢棄物）、台南縣歸仁鄉公所九十年四月三日九
      ○所清字第四九八四號函影本（九十年四月二日停止使用
      ）在卷可稽（以上分別見調查卷第一宗第六十四頁、第六
      十八至八十二頁、第九十頁）。則尚郁公司歸仁垃圾場入
      場證期限原至八十九年十一月二十九日，經申請延展至九
      十年五月二十九日，嗣並經歸仁鄉公所函令至九十年四月
      二日起封場而停止入場，足見依其許可文件之期限，尚郁
      公司自九十年四月二日封場起即不得再進入歸仁垃圾場傾
      倒垃圾，應可確認。然查尚郁公司於九十年四月二日日仍
      繼續進入歸仁垃圾場傾倒廢棄物至九十年六月二十七日止
      等情，業據被告己○○、證人即尚郁公司之司機甲○○、
      閰興源、戊○○及業務經理寅○○分於本院證述明確，足
      認尚郁公司自九十年四月二日起至九十年六月二十七日止
      ，確有未依廢棄物許可證內容清除廢棄物情事，應可確定
      。而被告壬○○、己○○本院證稱：尚郁公司的垃圾車進
      入歸仁鄉垃圾掩埋場，每月給管理員即被告政瞬三萬元，
      公司司機甲○○、丑○○、戊○○載運垃圾一半以後先過
      磅，再裝滿垃圾，進到垃圾場去傾倒，均是被告壬○○、
      己○○商量才作等語（見本院卷第二宗第一三八至一四０
      頁、第一四二至一四四頁）。且被告辛○○供述：壬○○
      找伊說每月給三萬，伊讓他們公司車子進去，而以他們提
      出的磅單來開立收據（見本院卷第二宗第一九五頁），均
      如同前述。是被告辛○○應係涉犯違背職務收受賄賂罪。
      此部分犯行，與前揭有罪判決確定案件，有修正前刑法第
      五十六條連續犯關係，為該確定判決效力所及。惟檢察官
      認此部分與有罪之圖利部分，有裁判上一罪關係，爰不另
      為免訴判決之諭知。
八、不另為無罪諭知：
(一)被告辛○○被訴圖利聖玄公司及違反廢棄物清理法第四十六條
  第一項第四款之教唆犯部分
  (1)公訴意旨略以：被告辛○○自八十九年十月一日至九十年一
    月十六日止之期間擔任歸仁垃圾場之管理員，負責管理垃圾
    車之進場及收費業務。其明知依「台南縣歸仁鄉垃圾衛生掩
    埋場代為處理事業廢棄物收費辦法」第三條及第七條之規定
    ，凡至垃圾掩埋場代為處理者之廢棄物，應按其重量計算收
    費，其標準以每公斤二元計收；又無入場證者，不得進場。
    辛○○與其姊蔡雅惠共同基於圖聖玄橡膠企業股份有限公司
    （下稱聖玄公司）不法利益之概括犯意聯絡，連續二次，由
    辛○○教唆未領有廢棄物清除許可證之劉榮福，至雲林縣大
    埤鄉○○路五三號聖玄公司載運事業廢棄物，劉榮福遂指使
    具有犯意聯絡之劉峰哲駕駛垃圾車前往聖玄公司載運廢棄物
    ，並傾倒在歸仁垃圾場，辛○○且未予收取進場費，每車次
    約四、五公噸，使聖玄公司因而獲得至少一萬六千元之不法
    利益。認被告辛○○涉有貪污治罪條例第六條第一項第四款
    之對於主管事務圖利罪嫌及共同教唆他人違反廢棄物清理法
    第四十六條第一項第四款之罪嫌等語。
  (2)公訴人認被告辛○○與蔡雅惠涉嫌共同對於主管之事務圖聖
    玄公司不法利益及教唆聖玄公司違反傾倒垃圾（違反廢棄物
    清理法第四十六條第一項第四款）之犯行，係以下列事證為
    論罪依據：證人即被告庚○○於偵查中結證稱：曾經有二
    次，辛○○要求劉峰哲到蔡雅惠公司去載事業廢棄物，劉峰
    哲叫伊陪他去，每車約有四、五噸，載回歸仁垃圾場傾倒，
    當時伊擔任怪手操作員。所載運之廢棄物是橡膠作潛水物的
    材質等語（見九十偵字第一０七二九號卷第四五０頁）。
    0000000000號電話譯文表第二頁所載，被告辛○○與蔡雅惠間之對話內容「（時間：八十九年十二月七日十
    時三十九分）瞬（代表被告辛○○）：蔡總裁，你好，有沒
    有要過去？蔡（代表被告蔡雅惠）我今天早上就載去送『回
    收的』（指資源回收），要去試試看。瞬：這樣是不用再載
    到歸仁鄉垃圾場丟棄嗎？我告訴你，我們十五日就要封場了
    。蔡：那這樣一定要去。瞬：最多只能再載兩趟。蔡：再一
    趟就可以了，我把全部清一清。瞬：那這一趟有沒有？蔡：
    有啦！你上一趟不是還沒有給我？瞬：單子我給你了，兩張
    磅單是你要去大陸前，我拿給你，你忘了？蔡：對，對，我
    到時候，下禮拜再一起將錢給你，這禮拜沒空。瞬：好啦！
    那只剩一趟就對了。蔡：對，還要載一趟，．．．」及第四
    頁所載，被告辛○○與劉榮福間之對話內容「（時間：同日
    十六時十四分）瞬（代表被告辛○○）：劉仔。星期六要去
    我姊姊那兒。劉（代表被告劉榮福）：星期六，好，那另外
    那一輛呢？瞬：我還沒有聯絡，你聯絡，尚郁那裏你聯絡一
    下。劉：好。瞬：你也聯絡『明璋』（指被告庚○○），要
    他帶路。另外要記得磅單要給我。劉：磅單就回來這裡磅？
    瞬：好」。綜上二項，推認被告辛○○確曾教唆劉榮福至
    蔡雅惠所任職之聖玄公司載運廢棄物，並傾倒在歸仁垃圾場
    等情，且與被告蔡雅惠間有犯意聯絡。
  (3)訊據被告辛○○堅決否認有何圖利聖玄公司情事及教唆該公
    司違規載運垃圾至歸仁垃圾場傾倒之犯行。經查：訊據被
    告蔡雅惠否認係檢察官所舉出之0000000000號監
    聽電話第四頁接聽辛○○電話之人，且縱使該電話譯文屬實
    ，依該話譯文之內容，僅能得出該通話內容之受話方，有將
    聖玄公司垃圾載運至歸仁垃圾場之意思，惟載運垃圾之公司
    是否一併委由被告辛○○代為洽定，及載運垃圾之公司是否
    須為領得許可證之合法公司，均未言明。準此觀之，由該通
    電話錄音譯文並無法推知受話方有唆使被告辛○○幫忙尋找
    未領得許可證之違法清運公司，代為處理聖玄公司垃圾之教
    唆故意。是檢察官憑該電話譯文，即認被告辛○○與蔡雅惠
    就未取得許可證違法業者劉榮福前往聖玄公司載運圾垃之行
    為，有共同教唆之犯意聯絡，即有擬制、推測之嫌，自難採
    為論罪之依據。至同案被告庚○○固曾於偵查中供稱：「
    蔡雅惠我曾在斗六見過，曾經有二次，辛○○曾要求劉峰哲
    到蔡雅惠公司去載事業廢棄物，劉峰哲叫我陪他去，每車約
    有四、五噸，載回歸仁垃圾場傾倒，當時我還在任怪手操作
    員」、「所載運的廢棄物是橡膠作潛水物的材質。當初是辛○○要劉峰哲去幫蔡雅惠載運廢棄物的」，其於審理時供稱
    「當時有與劉峰哲到蔡雅惠位於嘉義大葉大學附近的公司載
    運廢棄物，載運的是製作潛水衣後的廢料，另外一次是蔡雅
    惠他們公司遷到斗南或斗六，也在那邊載運過一次，運送的
    內容相同。到聖玄公司載運的廢棄物運到歸仁垃圾場。每次
    載運每台約有四至六噸左右。如果入場，歸仁垃圾場應該向
    其收取二萬四千元」等語（見原審法院九十二年七月一日筆
    錄）。然證人劉峰哲於本院前審審理時到庭結證：庚○○有
    載我去過一家公司，但沒有載，他沒有告訴我那家公司是何
    人經營等語（本院訴卷(二)第一０七頁），於原審審理中則供
    稱：「先前到聖玄公司二次，地點兩次都是斗南。電鈴是我
    按的。是庚○○告訴我那是聖玄公司。兩次載運的物品為類
    似潛水衣材質的不透水的物品」（見原審九十二年八月六日
    筆錄）。參互上開證詞，證人劉峰哲就是否知悉所到之公司
    係聖玄公司及是否有載貨等節前後證述不一，已有瑕疵，且
    其二人就載運的地點係斗六或斗南，亦互有出入，是其二人
    此部分之供述是否屬實，誠有可疑。況且，證人劉峰哲於
    原審法院九十二年八月六日筆錄及本院前審審理時均供稱：
    伊在八十九年十二月一日即去當兵，而前揭電話譯文記載辛○○打電話叫劉榮福於當週六去其姐姐處的時間係八十九年
    十二月七日，顯然在劉峰哲當兵之後，該段譯文資料能否採
    為前揭所述及庚○○、劉榮哲前往蔡雅惠處載運垃圾的認定
    依據，即有可疑。再者，本件起訴書關於劉榮福指使劉峰哲
    二次前往聖玄公司載運廢棄物的確實時間，原未載明，詳起
    訴書犯罪事實欄第三項後段，又參以被告辛○○00000
    00000號行動電話的譯文在九十年三月十五日尚錄得聖
    玄公司要求辛○○派車前往載運圾垃的譯文資料（詳電話譯
    文卷同電話第一０七頁），檢察官於本件關於被告蔡雅惠與
    辛○○共同教唆劉榮福指派劉峰哲前往聖玄公司違法載運垃
    圾之行為時間，究係何時？因未於起訴書內明載，而電話譯
    文資料關於聖玄公司與辛○○連絡之時段，復不止一處，則
    本件可以作為被告辛○○打電話叫劉榮福去蔡雅惠處載運垃
    圾的證明者，究係何時段之錄音譯文？如係前揭所述者，因
    與劉峰哲所供當兵日期衝突，能否作為認定依據，亦有可疑
    ，自難逕採為證明被告辛○○犯罪之證據。另參以，同案
    被告庚○○、劉峰哲之供述關於載運垃圾地點之說法，互有
    出入，存有疑點，尚難遽採，復無其他諸如載運廢棄物之車
    輛、進出歸仁垃圾場、傾倒廢棄物之錄影或照片資料可供為
    庚○○、劉峰哲確曾前往歸仁垃圾場違規傾倒垃圾之佐證，
    是此部分證據亦顯有不足。復查，依卷內證據既無法確認
    庚○○、劉峰哲曾前往聖玄公司載運廢棄物，自難由該事實
    推出蔡、劉二人前往聖玄公司載運廢棄物係受辛○○之教唆
    所為。而被告辛○○電話譯文表第二頁關於聖玄公司女性人
    員打給辛○○的電話譯文，僅能推知聖玄公司人員有意思透
    過被告辛○○將其公司之廢棄物倒在歸仁垃圾場，惟尚無法
    得出「打電話之人有教唆原無犯意之辛○○去找非法清運業
    者，前往清運聖玄公司垃圾」之結論。是以，關於被告辛○○共同教唆原無犯意之劉榮福、劉峰哲違法清運垃圾一節，
    依卷內證據無法證明，自應為有利於被告辛○○之認定。
  (4)綜上所述，依公訴人提出之各項證據，既均無法證明被告辛○○有教唆未領得許可證之劉榮福等人違法清運聖玄公司垃
    圾，而圖利聖玄公司，依公訴人之證據方法，不足資為被告
    辛○○該部分有罪之證明，基於無罪推定之原則，自應就該
    部分為被告辛○○無罪之諭知，惟公訴人既認該部分與前揭
    論罪科刑之部分（圖利群眾公司部分）有連續犯之裁判上一
    罪關係，另教唆違反廢棄物清理法第四十六條第一項第四款
    則有牽連犯之裁判上一罪關係，是該部分爰不另為無罪之諭
    知。
(二)被告辛○○被訴對於主管之事務，圖利黃宏利部分：
　(1)公訴意旨又以：被告辛○○於八十九年十月一日至九十年一
    月十六日擔任歸仁垃圾場之管理員期間，基於圖他人不法利
    益之概括犯意，連續違背法令允許黃宏利免費進場傾倒廢棄
    物，使黃宏利、丙○○及群眾公司因而獲得免繳進場費之不
    法利益。因認被告辛○○涉有貪污治罪條例第六條第一項第
    四款之圖利罪嫌等語。
  (2)公訴人認被告辛○○涉有上開圖利罪嫌，係以證人黃宏利於
    九十年七月十九日調查筆錄之自白及0000000000
    號電話譯文表第十頁所載，被告辛○○及黃宏利間之二段對
    話內容為論罪依據。
  (3)訊據被告辛○○堅決否認有上揭犯行，經查：廢棄物清理
    法第四十六條第一項第四款二種行為類型所處罰之對象，固
    不以公、民營廢棄物處理機構為限，自然人亦得為其該條之
    處罰對象；而又依廢棄物清理法第四十六條第二項常業犯之
    規定以觀，第四十六條第一項第四款之處罰之主體，亦不限
    以清除廢棄物為營業項目之事業機構為限，惟參諸該條例第
    四十一條第一項之本文，可知該人（不論公、私法人或自然
    人）係以「從事」廢棄物清除、處理為「業務」者始該當，
    即須以從事廢棄物清除、處理為業務者，應有反覆以從事廢
    棄物清除、處理為目的之事實，且有事證可供認定其從事該
    行為有繼續之意思，始可認定該人（公、私法人或自然人）
    係從事廢棄物之清除、處理，合先敘明。經質之證人黃宏
    利固不否認有一、二次將垃圾送至歸仁垃圾場丟棄，然辯稱
    ：伊是將家中的垃圾載至歸仁垃圾場傾倒二次，伊是為了找
    辛○○順便倒的，因辛○○不在，故伊將垃圾放在垃圾場門
    口，待垃圾車進場時再一併載走等語。又經比對證人黃宏利
    之供述及監聽譯文，固足可認定被告黃宏利確曾兩度自行以
    車輛載運垃圾至歸仁垃圾場傾倒。然依監聽譯文內容尚無明
    確判斷黃宏利自行載往垃圾場傾倒之廢棄物究係被告黃宏利
    所辯之家庭所產生之一般廢棄物或工廠所製造之事業廢棄物
    ？此部分公訴人未能提出任何具體證據以實其說，本院復查
    無其他證據可供認定確係事業廢棄物。從而，證人黃宏利雖
    有二度自行載運垃圾前往垃圾場傾倒之事實，惟因證人在歸
    仁垃圾場傾倒垃圾的行為，依證據資料可供認定者僅二次，
    其行為即與「反覆從事」之概念有間，且證人黃宏利所傾倒
    之垃圾內容並無法確認，自難謂證人黃宏利之上開行為，符
    合廢棄物清理法第四十六條第一項第四款所規範之【從事廢
    棄物之清除、處理】之犯罪構成要件，尚難以該罪相繩。
    又按貪污治罪條例第六條第一項第四款之圖利罪，經九十年
    十一月七日修法後，以行為人對於主管或監督之事務，明知
    違背法令，直接或間接圖自己或其他私人不法利益，並因而
    獲得利益為構成要件，是其犯罪構成要件較舊法更為嚴謹，
    並已修正改為結果犯，且不處罰未遂犯。經查一般家庭廢棄
    物（包括大型垃圾）之清除、處理，係屬地方政府之福利政
    策工作，並不收取費用，則被告辛○○縱有容許其將垃圾送
    至歸仁垃圾場，然黃宏利既非以從事廢棄物之清除、處理工
    作而賺取報酬，且所傾倒之垃圾亦無法證明係屬須額外收取
    費用之廢棄物，是被告辛○○之上開行為，亦無圖利之結果
    ，自難論以貪污治罪條例第六條第一項第四款之圖利罪名。
  (4)綜上所述，依公訴人提出之各項證據，既均無法證明證人黃
    宏利之上開行為，構成違反廢棄物清理法第四十六第一項第
    四款之犯行，且被告辛○○縱有容許其至歸仁垃圾場傾倒垃
    圾之行為，亦無圖利之結果，自難論以貪污治罪條例第六條
    第一項第四款之圖利罪，是依公訴人之證據方法，不足資為
    被告辛○○該部分有罪之證明，基於無罪推定之原則，自應
    就該部分為被告辛○○無罪之諭知，惟公訴人既認該部分與
    前揭論罪科刑之部分（圖利群眾公司部分）有連續犯之裁判
    上一罪關係，是該部分爰不另為無罪之諭知。
(三)被告壬○○、己○○被訴違反廢棄物清理法之犯行部分
  (1)公訴意旨另以：被告壬○○、己○○均明知自八十九年十一
    月三十日起，依尚郁公司所取得之台南縣政府廢棄物清除許
    可證內容，其中間處理或最終處置地點僅限於仁德鄉區域性
    垃圾衛生掩埋場、悅瑋企業有限公司或柳營鄉六甲鄉區域性
    垃圾衛生掩埋場，並不包括歸仁垃圾場在內，詎渠等竟共同
    基於概括之犯意聯絡，連續自八十九年十二月九日起至九十
    年四月一日止，由甲○○、閰興源及戊○○等人將所清除之
    廢棄物載運至歸仁垃圾場傾倒。因認被告壬○○、己○○該
    部分行為，亦應構成廢棄物清理法第四十六條第一項第四款
    之罪嫌等語。
  (2)經查尚郁公司歸仁垃圾場入場證期限固原至八十九年十一月
    二十九日屆滿，然嗣經申請延展至九十年五月二十九日，嗣
    並經台南縣歸仁鄉公所函示至九十年四月二日起封場而停止
    入場，有台南縣歸仁鄉公所八十九年十二月十八日所清字第
    一八九七七號函稿影本暨尚郁公司八十九年十二月二日陳情
    書（展延至九十年一月十五日）、台南縣歸仁鄉公所九十年
    一月十九日九○所清字第八四七號函稿影本暨尚郁公司九十
    年一月十五日陳情書（展延至九十年三月二十日）、台南縣
    歸仁鄉公所九十年二月十九日九○所清字第二四三五號函稿
    影本暨合約書補核備案資料（進場期限為八十八年十一月三
    十日至九十年三月二十日）、台南縣歸仁鄉八十九年十一月
    九日所清字第一五六七一號函（有效期限：八十九年十一月
    三十日起至九十年五月二十九日止，但本垃圾場封場後截止
    進場，不另通知）、台南縣環境保護局九十年三月二日九○
    環廢字第四七一六號函影本（應暫停收受一般事業廢棄物）
    、台南縣歸仁鄉公所九十年四月三日九○所清字第四九八四
    號函影本（九十年四月二日停止使用）在卷可稽（以上分別
    見調查卷第一宗第六十四頁、第六十八至八十二頁、第九十
    頁）。準此可見，尚郁公司於起訴書所起訴之【自八十九年
    十二月九日起至九十年四月一日止】，該段時間係在許可入
    場之期限，是被告壬○○、己○○就尚郁公司該段期間之行
    為，並無未依許可文件內容之違法行為，自不構成廢棄物清
    理法第四十六條第一項第四款之罪名。
  (3)綜上所述，被告壬○○、己○○就公訴人所起訴之【自八十
    九年十二月九日起至九十年四月一日止】，該段時間既無違
    反廢棄物清理法第四十六條第一項第四款之行為，而依公訴
    人之證據方法，無從證明被告壬○○、己○○該部分有罪，
    基於無罪推定之原則，自應就該部分為被告壬○○、己○○
    無罪之諭知，惟公訴人既認該部分與前揭論罪科刑之部分（
    違反廢棄物清理法犯行）有連續犯之裁判上一罪關係，是該
    部分爰不另為無罪之諭知。
據上論斷，應依刑事訴訟法第三百六十九條第一項前段、第三百
六十四條、第二百九十九條第一項前段，貪污治罪條例第二條、
第六條第一項第四款、第十一條第一項、第十七條，廢棄物清理
法第四十六條第一項第四款，刑法第二條第一項前段、第十一條
前段、第二十八條、第五十九條、第三十七條第二項、第七十四
條第一項、第二項第四款，修正前刑法第五十六條、第五十一條
第五款、第四十一條第一項，中華民國九十六年罪犯減刑條例第
二條第一項第三款、第七條第一項、第九條、第十條、第十四條
，判決如主文。
本案經檢察官王碧霞到庭執行職務。
中　　華　　民　　國　　96　　年　　9 　　月　　6 　　日
                  刑事第三庭    審判長法　官 陳義仲
                                      法　官 蔡勝雄
                                      法　官 蘇清水
以上正本證明與原本無異。
如不服本判決，應於收受本判決後十日內向本院提出上訴書狀。
其未敘述上訴理由者並得於提起上訴後十日內向本院補提理由書
狀（均須按他造當事人之人數附繕本）「切勿逕送上級法院」。
　　　　　　　　　　　　　　　　　　　書記官 陳嘉琍
中　　華　　民　　國　　96　　年　　9 　　月　　6 　　日
本判決論罪科刑條文
貪污治罪條例第2條
依據法令從事公務之人員，犯本條例之罪者，依本條例處斷；其
受公務機關委託承辦公務之人，犯本條例之罪者，亦同。
貪污治罪條例第6條第1項第4款
有下列行為之一者，處 5 年以上有期徒刑，得併科新臺幣 3 千
萬元以下罰金：
４、對於主管或監督之事務，明知違背法令，直接或間接圖自己
    或其他私人不法利益，因而獲得利益者。
貪污治罪條例第11條第1項
對於第 2 條人員，關於違背職務之行為，行求、期約或交付賄賂
或其他不正利益者，處1年以上7年以下有期徒刑，得併科新臺幣
3百萬元以下罰金。
廢棄物清理法第46條第1項第4款
有下列情形之一者，處 1 年以上 5 年以下有期徒刑，得併科新
臺幣 3 百萬元以下罰金：
４、未依第41條第1項規定領有廢棄物清除、處理許可文件，從
    事廢棄物貯存、清除、處理，或未依廢棄物清除、處理許可
    文件內容貯存、清除、處理廢棄物。
